【裁判字號】    94,上訴,2198
【裁判日期】    950816
【裁判案由】    偽造文書
【裁判全文】
臺灣高等法院臺中分院刑事判決        94年度上訴字第2198號
上  訴  人
即  被  告  戊○○
選任辯護人  吳天富律師
上  訴  人
即  被  告  丙○○
選任辯護人  廖國訓律師
上列上訴人因偽造文書案件，不服臺灣彰化地方法院中華民國九
十四年八月二十三日第一審判決（九十三年度訴字第九六四號判
決，起訴案號：臺灣彰化地方法院檢察署九十二年度偵字第六一
九三號），提起上訴，本院判決如下：
    主  文
原判決撤銷。
戊○○、丙○○均無罪。
    理  由
一、本件公訴略以：被告戊○○與告訴人丁○○及案外人楊廷芳
    、楊金川、乙○○等人共有坐落彰化縣溪湖鎮○○段四二○
    地號土地，經全體共有人於民國（下同）八十七年十月十三
    日協議分割，而戊○○與丁○○二人雙方互相約定（共有物
    分割協議書第四條）：「乙方（指戊○○）與丙方（指丁○○）分割後面積以實地分割若有相差，雙方同意無償讓與，
    但稅金由對方負責繳納」等情，遂委託被告丙○○代為處理
    土地分割登記事宜。丁○○復因將坐落溪湖鎮○○段四七三
    號地號土地出售予楊志偉，須辦理土地買賣與土地移轉登記
    ，而再次委請丙○○辦理土地移轉登記事宜，乃自八十八年
    七月起，將印鑑章及印鑑證明等文件交由丙○○保管（丙○○於八十九年三月間某日，始將印鑑章還返給丁○○）。詎
    被告戊○○、丙○○二人竟共同基於偽造文書之犯意聯絡，
    於丙○○保管丁○○印鑑章期間（八十八年七月間起至八十
    九年三月間止），二人虛擬同意書，內載戊○○與丁○○於
    八十八年九月十日，約定雙方同意以現況分割登記移轉時
    增加之稅金由丁○○負繳納。丁○○同意以新台幣六十四
    萬元補貼戊○○，稅金由戊○○負責，但其補貼之金額應於
    丁○○出售，該土地尾款交付前全部付清，不得拖延等情，
    再盜用丁○○印鑑章。迨丙○○、戊○○二人偽造不實之同
    意書後，即於九十一年十二月間，由戊○○持該系爭同意書
    向臺灣彰化地方法院對丁○○提起請求履行契約之民事訴訟
    ，丁○○始知上情。案經丁○○訴請臺灣彰化地方法院檢察
    署檢察官偵查，因認被告戊○○、丙○○二人共同涉犯刑法
    第二百十六條、第二百十條之行使偽造私文書罪嫌。
二、公訴人認被告戊○○、馬家政二人共同涉犯刑法行使偽造私
    文書罪嫌，無非以(1)告訴人丁○○所指訴：其既與被告戊○○等人就共有坐落彰化縣溪湖鎮○○段四二○地號土地（下
    簡稱四二○地號土地），經全體共有人於八十七年十月十三
    日協議分割，並定有共有物分割協議書（下簡稱協議書），
    其中第四條約定「乙方（指戊○○）與丙方（指丁○○）分
    割後面積以實地分割若有相差，雙方同意無償讓與」，自不
    可能再於八十八年九月十日與戊○○書立同意書，就其分割
    後所增加面積同意以新台幣六十四萬元補貼戊○○，平白犧
    牲自己之利益，簽訂不利於己之同意書；雖同意書中之「丁○○」印文部份確屬其印鑑章之印文，然係因其將坐落溪湖
    鎮○○段四七三地號土地（下簡稱四七三地號土地）出售予
    楊志偉，須辦理土地買賣與土地移轉登記，而再次委請被告
    丙○○辦理土地移轉登記事宜，乃自八十八年七月起，將印
    鑑章及印鑑證明等文件交由丙○○保管，丙○○於八十九年
    三月間某日始將印鑑章還返，應係該保管期間內由被告戊○○、丙○○二人共同串通，使戊○○向告訴人訛詐錢財，而
    遭被告丙○○盜用。(2)丙○○於九十二年二月十一日偵訊時
    曾供述：因為他們（指戊○○與丁○○）雙方有協議過二次
    ，在過程中的時間拖的比較久，告訴人的印鑑是在土地分割
    完全辦理好後才歸還，是於八十九年才返還等語，且被告丙○○於九十二年七月二十二日偵訊時亦供述：「印章是楊廷
    芳拿去丁○○家蓋的，我沒有看見」及「（印章何時還給丁○○？）時間太久了，這印章拿去丁○○家蓋的」等語，據
    而認為告訴人丁○○指述系爭同意書簽訂當時（指八十八年
    九月十日），印鑑章是由被告丙○○保管等語，應為真實。
    且被告丙○○於九十二年二月十一日偵訊時供述：系爭同意
    書印文部分，是告訴人丁○○確認後所核蓋，其親眼所看見
    等語，嗣於九十二年七月二十二日偵訊時改稱：「（有看到
    丁○○親自蓋章？）印章是楊廷芳拿去丁○○家蓋的，我沒
    有看見」等語，因被告丙○○前後供述不一，而認顯係推委
    卸責之詞。(3)證人楊廷芳於本院民事庭審理中雖證稱該同意
    書係其於八十八年九月十日下午拿給告訴人蓋章，然告訴人
    該日早出晚歸，前往彰化花壇工作，白天並不在家，不可能
    蓋章，其證詞自屬虛偽。公訴人並引用上開協議書、同意書
    、第四二○、四七三地號土地登記簿謄本及土地所有權移轉
    登記申請書所附之契約書等為其論據。
三、訊據上訴人即被告（下均稱被告）戊○○、丙○○二人，均
    堅決否認有偽造或行使偽造私文書犯行，被告戊○○辯稱：
    伊與被告丙○○並非熟識，亦無私交，根本不知告訴人有交
    付被告丙○○印鑑章之情事，反而是告訴人與丙○○較熟，
    丙○○無理由為伊偽造私文書；係爭四二○地號土地在八十
    七年十月間，經共有人協議依現況分割，並委由代書丙○○
    處理土地分割事宜，後來丙○○告知其所分得之土地將減少
    ２‧２１坪，與其原所答應在差距０‧５坪範圍內同意無償
    分割之原則差距甚大，因而不同意分割；然因共有人魏廷芳
    深怕逾期遭罰款，乃自動出面偕同丙○○與告訴人協調，經
    協調二次未果，最後一次因魏廷芳與丙○○二人返回告稱告
    訴人已同意每坪以３２萬元補償，伊乃同意２坪以６４萬元
    補償，０‧２１坪捨棄請求，丙○○即書寫同意書，楊廷芳
    為見證人，並由楊廷芳持往告訴人家蓋章，伊並無偽造文書
    ，況共有人乙○○就所分得佔有其應有部分土地，係以每坪
    ４０萬元購買，對於告訴人佔用部分，伊只要拒絕辦理分割
    ，即無任何損失，沒有理由與被告丙○○勾串盜用印章、偽
    造同意書，再起訴向告訴人請求給付６４萬元。被告丙○○
    亦辯稱：八十八年六月十七日告訴人曾親自領過印鑑證明書
    ，可以證明並非印鑑章全部交由被告丙○○保管，故告訴人
    說八十七年到八十九年間印鑑章在被告丙○○身上，是不實
    在的，伊並無拿丁○○的印鑑章蓋系爭同意書，該同意書的
    章係由楊廷芳拿給被告丙○○蓋的，伊並未盜用告訴人印鑑
    章偽造同意書等語。
四、按告訴人之告訴，係以使被告受刑事訴追為目的，是其陳述
    是否與事實相符，仍應調查其他證據以資審認，此經最高法
    院著有五十二年臺上字第一三○○號判例可資參照。經查：
  （一）告訴人固堅稱於被告戊○○提起上開民事訴訟前未曾見
        過係爭同意書，同意書上所蓋「丁○○」雖屬其印鑑章
        之印文，然係該印鑑章交給代書即被告丙○○保管期間
        遭被告丙○○、戊○○二人盜用云云。惟依檢察官於九
        十三年六月四日訊問告訴人：有無證據證明你的印鑑是
        在丙○○手中保管？告訴人答稱：「因為契約書的最後
        一條（應是協議書第五條之誤）是由丙○○保管的」（
        偵卷第26頁），而依該協議書第五條之約定「雙方應於
        民國八十七年十月二十日以前將所有權狀及登記所需一
        切證件全部備齊提交馬代書辦理共有物分割登記手續」
        ，則告訴人似指此時已將其印鑑章交給被告丙○○保管
        。然由彰化縣溪湖地政事務所檢送原審法院之彰化縣溪
        湖鎮○○段第420地號，於中華民國八十八年溪字第243
        號及8124號登記案件及測量案件1344號影本一卷（外放
        ，下稱函卷）中，於87年11月27日送件之土地複丈申請
        書中申請人清冊（函卷第53頁）及88年１月12日送件之
        標示（分割）變更登記之土地登記申請書（函卷第2、3
        頁），其上土地共有人楊廷芳、楊金川、戊○○、丁○○、乙○○之印章，均與協議書上之用印相同；而與渠
        等印鑑證明書（函卷第20、35、36、37、38頁）上之印
        鑑均異，足認告訴人等所交付代書者，均為普通印章，
        共有人並未輕易將渠等之印鑑章交付代書使用，此情並
        經共有人乙○○於本院中證述在卷（本院卷第１１１頁
        ）；雖被告丙○○於原審中為被告戊○○作證時曾證述
        共有人在87年10月13日寫完共有物分割協議書後，所交
        付者有印鑑章與普通印章（原審卷第85頁），要與上情
        不符，實乃時過甚久，其記憶已被搞混所致（詳如後述
        ），尚不影響上開事實之認定。再由同筆土地之所有權
        移轉（共有物分割）登記之土地登記申請書（函卷第26
        頁至33頁），其上是先蓋上全部共有人曾蓋在共有物分
        割協議書上之普通印章，嗣始劃掉以普通印章所蓋之印
        文，改蓋全體共有人之印鑑章，並附上全體共有人之印
        鑑證明書，將原因發生日期由八十八年五月二十五日更
        改為同年六月三十日，再於八十八年九月二十日送彰化
        縣溪湖地政事務所申請共有物分割登記。顯然丙○○代
        書事務所原先為辦系爭土地分割登記事宜所持有之印章
        係全體共有人蓋在共有物分割協議書上之普通印章，丙○○代書事務所係先以該普通印章蓋於土地登記申請書
        申請共有物分割登記，因共有物分割登記涉及所有權移
        轉，與標示分割登記不同，不可使用普通（一般）印章
        ，必須使用印鑑章並附上印鑑證明（此有彰化溪湖地政
        事務所函可參，詳見原審卷第68頁），因不符規定遭退
        件，丙○○代書事務所乃要求全體共有人提供印鑑章及
        印鑑證明重新申請；足見在上開協議書訂立後，告訴人
        等並未將渠等之印鑑章交付被告丙○○自明。
  （二）再者，告訴人既於告訴狀中指稱伊另以溪湖鎮○○段第
        四七三地號土地賣予楊志偉名下，再次委由被告丙○○
        辦理，曾於八十八年七月間將印鑑章、印鑑證明等過戶
        相關資料交給被告丙○○，由此亦可證明在八十八年七
        月之前，告訴人之印鑑章確由告訴人保管無誤，且依被
        告丙○○所辯稱八十八年六月十七日告訴人曾親自領過
        印鑑證明書，此復有本院調閱之彰化縣溪湖鎮戶政事務
        所於八十八年六月十七日核發之印鑑證明（本院卷第39
        頁）可佐，足證被告丙○○所稱並無保管告訴人之印鑑
        章非虛。縱告訴人曾交付其印鑑章予代書丙○○辦理光
        華段四七三地號土地之移轉登記手續，惟依土地登記謄
        本所示（他字卷第24頁），該移轉登記已於八十八年八
        月五日完成，並於八十八年八月六日交付發狀（本院卷
        第34頁），距同意書八十八年九月十日之簽訂，尚有一
        個多月之久，以告訴人對印鑑章有慎重保管之態度，衡
        情丙○○應已於交付權狀之同時，將告訴人之印鑑章退
        還告訴人，告訴人實無獨將其重要之印鑑章任由丙○○
        代書事務所保管而不催討之理，況依彰化縣溪湖地政事
        務所函送本院之四七三地號土地登記申請書，已出現被
        告丙○○先蓋用告訴人之普通印章，後經塗掉後再補蓋
        印鑑章之情形（本院卷第33至38頁），揆諸被告於辦理
        上開四二○地號土地共有物分割登記時，亦有相同之情
        形以觀，告訴人所指稱被告丙○○自八十八年七月間至
        八十九年三月間一直保管其印鑑章，即非無疑，是其進
        而指稱被告丙○○利用該保管印鑑章期間盜用其印鑑章
        於係爭之同意書上，尚屬無據。
  （三）雖被告丙○○於彰化地檢署九十二年二月十一日偵查中
        供稱：同意書係告訴人在其代書事務所當場核閱內容後
        再蓋上印鑑章，伊有親眼看到，且稱印鑑是於土地分割
        完全辦理好後才歸還，所以是在89年還的云云，公訴人
        並據為論罪之依據；然依證人即為該同意書之見證人楊
        廷芳於於九十二年六月十日在台灣彰化地方法院九十一
        年度訴字第一一九一號原告戊○○與被告丁○○間請求
        履行契約事件審理時證稱「當時土地分割的事情，丁○○先蓋房子，戊○○後蓋，原先沒測時，以為戊○○占
        到丁○○的地，測出後是丁○○占到戊○○二坪多一點
        ，戊○○是說土地過戶給丁○○，增值稅由丁○○繳納
        ，事後戊○○的太太知道後不同意，說土地不能給，經
        居中協調後以每坪三十二萬元買賣，二坪多共六十四萬
        元，同意書是馬代書寫的，我是先拿給丁○○蓋章，他
        蓋後我才拿回去蓋我的章。」、「這件事他們都不理，
        他們也不見面，都是我在聯絡。分割的事情他們都不願
        出面，所以都由我出面，丁○○的章是我拿到他家給他
        蓋的，戊○○的章是在丁○○蓋之前我叫他拿章到代書
        那裡蓋的。我是在下午拿給丁○○蓋章的，馬代書是以
        電話告訴我要他們蓋章，同意書是我騎機車到馬代書那
        裡拿的，再騎機車到丁○○那裡，蓋完章當天我就拿去
        給馬代書，我去拿同意書時戊○○不在那裡，戊○○的
        太太在，戊○○的章是否他自己蓋的我不清楚，土地的
        事情大多是戊○○的太太在處理」等語，並於本案彰化
        地檢署九十二年七月二十二日偵查中亦證稱：「（同意
        書是否經過丁○○同意？）有，他有蓋章，是我拿給他
        蓋的。同意書是在代書丙○○家寫的，寫好我才去拿的
        ，之後我拿去給丁○○蓋章」、「（丁○○之名字何人
        寫的？）我不知道，但印章是他蓋的」等語；再參諸被
        告丙○○在戊○○和丁○○間之上開民事事件審理中，
        曾以證人身分於九十二年六月十日在臺灣彰化地方法院
        時證稱：「土地分割後有誤差，戊○○和丁○○是叔姪
        ，因土地分割有互相侵占土地，所以協議補償，當時因
        親戚關係協議好幾次，後來協議一坪三十二萬元，當時
        是我和楊廷芳去協議，戊○○原先是說以一坪四十萬元
        補償，丁○○認為偏高，都是我和楊廷芳過去和丁○○
        談的，談到他們都同意後，同意書是我擬稿由我的事務
        員在我的事務所寫的，我寫好後楊廷芳拿過去給丁○○
        蓋章，寫的時候楊廷芳是否在場因時間太久我忘記了，
        只記得是楊廷芳拿去給丁○○蓋章」等語，雖經告訴人
        對其提出偽造文書之告訴，仍於彰化地檢署九十二年七
        月二十二日、九十二年八月二十五日偵查中分別供稱：
        「這印章拿去丁○○家蓋的」、「印章是楊廷芳拿去丁○○家蓋的，我沒看到」、「印鑑章是我叫楊廷芳拿契
        約書去丁○○那邊蓋的」、「我沒有親眼看到，但同意
        書是由楊廷芳拿去給丁○○蓋的」等語，是由楊廷芳、
        丙○○前揭證言及供述可知，於上開光華段四二○地號
        土地分割出同段四二○之一至四二○之四地號後，被告
        戊○○發現其與告訴人所分得之土地相差二坪多，乃拒
        絕無償讓與，要求告訴人以一坪四十萬元補償，後透過
        代書即被告丙○○及共有人楊廷芳協調，達成由告訴人
        以六十四萬元補償被上訴人之協議，再由丙○○代書事
        務所代為撰寫同意書之內容，而交給楊廷芳持該同意書
        前往上訴人家中讓告訴人親蓋其印鑑章。經核楊廷芳、
        丙○○前揭所述，與光華段四二○地號於八十八年一月
        十四日完成分割增加同段四二○之一至四二○之四地號
        手續，卻遲至八十八年九月十日簽訂同意書後，始送件
        （八十八年九月二十日）辦理共有物分割登記，於八十
        八年九月二十九日完成登記，及共有物分割協議書第三
        條所載共有人楊廷芳、楊金川與乙○○係以每坪四十萬
        元互為補償相符，楊廷芳、丙○○之前揭證言及供述自
        為可信。雖被告丙○○於彰化地檢署九十二年二月十一
        日偵查中曾供稱同意書係告訴人在其代書事務所當場核
        閱內容後再蓋上印鑑章，伊有親眼看到，且稱印鑑是於
        土地分割完全辦理好後才歸還，所以是在89年還的，與
        其後所述印鑑章是由楊廷芳持同意書至告訴人家中所蓋
        ，其未看到告訴人親自蓋章及印鑑章是告訴人自己保管
        ，並沒有放在伊處等情不符，但被告丙○○於九十二年
        二月十一日為前揭陳述時距同意書八十八年九月十日簽
        訂，已有三年五個月之久，丙○○又曾因辦理光華段四
        二○地號土地之分割及同段四七三地號土地所有權移轉
        事宜而持用告訴人之印鑑章，再加上告訴人等所交付給
        伊保管的，究竟為普通印章或印鑑章，被告丙○○亦已
        搞混，致有上開蓋錯後又塗掉，重新蓋用之情形發生，
        況其從事土地代書業務，經常辦理有關土地登記事宜，
        對他人之事務記憶自會較為模糊，以致誤認係告訴人至
        其代書事務所所蓋及其所保管並於89年所返還者係告訴
        人之印鑑章，嗣後被告丙○○發現其陳述有誤，隨即於
        九十二年七月二十二日及九十二年八月二十五日偵查中
        更正之前錯誤之陳述，並稱：「（上次庭訊為何說親自
        看到丁○○蓋章？）時間很久，我案子又多，所以忘記
        了」、「（印章是你保管？）那是印鑑章，不是我保管
        」，仍與常情相符，自不能以丙○○於初次偵查中所憑
        之錯誤記憶為其論罪之依據。
  （四）系爭土地之分割事宜僅事關全體共有人之權利義務，兩
        造間之補償問題亦與丙○○個人無關，丙○○個人對於
        兩造間因系爭土地之分割所產生糾紛並無利害關係，丙○○即無盜用告訴人印鑑章，偽造告訴人同意補償六十
        四萬元予被告戊○○之同意書之理由存在。且系爭土地
        之補償問題，在共有人楊廷芳、楊金川與乙○○間係以
        每坪四十萬元互為補償，告訴人又係多分得２‧２１坪
        土地，被告戊○○與丙○○若要偽造同意書，何不以每
        坪四十萬元計算，２‧２１坪土地之補償金即八十八萬
        四千元命告訴人給付，豈會僅要求告訴人補償每坪三十
        二萬元之二坪土地即六十四萬元？該同意書又約定告訴
        人之補償金額係於告訴人出售分得之土地取得買賣價金
        尾款之前，若告訴人始終未將分得之土地出售，被告戊○○豈非永遠無法要求給付補償金？被告戊○○苟要夥
        同丙○○偽造該同意書，焉會自行加上不利於己之條件
        ？該以六十四萬元補償及待告訴人出售分得之土地取得
        買賣價金再給付之條件，顯係告訴人表示以每坪四十萬
        元補償偏高，及要待告訴人出售分得之土地取得買賣價
        金始願給付補償金，經由丙○○、楊廷芳從中協商取得
        告訴人及戊○○兩造之同意，自難認同意書之內容係被
        告戊○○夥同丙○○所偽造。
  （五）告訴人雖稱系爭土地已經有協議書約定無償讓與，至愚
        亦不致簽立同意書答應以以六十四萬元之價格補償云云
        。惟系爭土地於共有人在八十七年十月十三日簽訂共有
        物分割協議書時，並未就各共有人所分得之土地為測量
        ，此觀該共有物分割協議書所附分割後位置圖並無面積
        之記載自明。當時被告戊○○誤認兩造分割所得土地之
        面積與應有部分之比例相差無幾，乃會同意兩造間分割
        後面積若有相差，雙方互不補償之約定，待系爭土地分
        割出同段第四二○之一至四二○之四地號，被告戊○○
        發現與告訴人分割所能分得之土地，其面積相差二坪多
        ，已超過其所能容忍之程度，乃要求告訴人補償，此並
        經曾於87年10月13日參與訂立上開協議書之共有人乙○○分別於原審及本院中結證稱：書立上開協議書時，有
        伊、代書、戊○○及楊廷芳四人在場，因當時共有人之
        房子都已蓋好，所以決定依現況分割，協議時告訴人並
        沒有在場，但戊○○有向在場的人說測量結果如相差在
        半坪以內，叔姪間不計較，同意無償讓與，後來測量結
        果差了二坪多，戊○○要向告訴人要求補償費，因二人
        早已不合，才由魏廷芳居間協調；至於伊所多分得的土
        地，是以每坪四十萬元的價格購買。由乙○○之上開證
        詞以觀，該協議書第四條之約定，顯非無條件的無償讓
        與，且土地之共有人楊廷芳、楊金川與乙○○就所分得
        之土地同意以每坪四十萬元互為補償，足見系爭土地於
        分割當時應有每坪四十萬元之價值，告訴人以每坪三十
        二萬元補償被告戊○○，尚低於前開金額，則告訴人因
        分割多分得２‧２１坪之土地同意以六十四萬元補償，
        自為合理。在告訴人未承諾願意補償之前，被告戊○○
        拒絕提供印鑑章及印鑑證明書辦理系爭土地之共有物分
        割登記事宜，亦情理之常；故衡情兩造間自會就土地補
        償問題有所協商，因兩造間感情已不睦，則雙方透過代
        書丙○○及共有人楊廷芳協商，自符常情。若非因告訴
        人蓋章於同意書願意補償六十四萬元，被告戊○○即不
        致在八十八年九月十日簽訂同意書之後，始於八十八年
        九月十三日向溪湖鎮戶政事務所申請印鑑證明書並提供
        印鑑章予丙○○代書事務所辦理共有物分割登記，是告
        訴人此部分指述，要無足取。
    (六)告訴人雖稱八十八年九月十日伊係在彰化縣花壇鄉之安
        可汽車修配廠工作，早出晚歸，白天並不在家，證人楊
        廷芳不可能於當天下午拿同意書給伊蓋章，而認其證詞
        虛偽，不足採信。然查同意書所載簽訂日期八十八年九
        月十日固係星期五，當日並非任何國定放假之紀念日，
        亦無任何補假或調整放假，但據告訴人於原審中證稱：
        「（是否上、下班制？）不一定」，並稱一般五點半下
        班，老闆是其姊夫，且伊有入股等語（原審卷第94頁及
        其反面），足認其上、下班仍有相當之自主性，並無法
        證明當天下午告訴人並未在家中，自無從據而否定證人
        楊廷芳、丙○○所證同意書上之印鑑章是楊廷芳至告訴
        人家由告訴人親蓋之證言。
    (七)再查，告訴人蓋在同意書之印章係其印鑑章，與共有物
        分割協議書所蓋用之印章，並不相同。但兩顆印章均為
        告訴人所有，蓋用何顆印章並不會影響其效力，尚不能
        因同意書所蓋之印章與共有物分割協議書不同，而否定
        同意書之真實性。被告丙○○既保管有告訴人之普通印
        章，如有意盜用，原可輕而易舉，然並未如此作為，反
        而令楊廷芳持同意書至告訴人家中由告訴人親蓋其印鑑
        章，以昭慎重；若同意書所蓋之印章係蓋用於共有物分
        割協議書之印章，豈非落實告訴人所主張被告丙○○趁
        保管其印章之便，盜用其印章偽造同意書之指控？因而
        更足證明被告丙○○並無偽造上開同意書之犯行。
五、按犯罪事實應依證據認定之，無證據不得認定犯罪事實，此
    為刑事訴訟法第一百五十四條第二項所明定。且事實之認定
    ，應憑證據，如未能發現相當證據，或證據不足以證明，自
    不能以推測或擬制之方法，以為裁判基礎；又認定不利於被
    告之事實，須依積極證據，茍積極證據不足為不利於被告事
    實之認定時，即應為有利於被告之認定，更不必有何有利於
    被告之證據，復有最高法院四十年臺上字第八六號、三十年
    上字第八一六號判例可參。本案告訴人既承認係爭同意書上
    之印文為其印鑑章所蓋，惟主張係被告戊○○、丙○○所盜
    用，然就被告戊○○、丙○○有何盜用之事實，僅泛稱被告
    丙○○自八十八年七月至八十九年三月間有保管其印鑑章，
    並無積極之證據足資證明，公訴人乃憑被告丙○○時隔久遠
    、記憶模糊之誤答，為其論罪之依據，原有不足，原審未查
    ，復捨較無利害關係之證人魏廷芳、乙○○之證詞，認渠等
    就細節之證詞不合或與被告之供述不符，即認渠等之供證全
    無足採，並進而採信有直接利害關係，且無法積極指出被盜
    用事實之告訴人之證詞，據為論罪之依據，自有未洽。綜上
    所述，被告戊○○、丙○○上開辯稱，既符情理，揆諸首開
    說明，既查無其他積極證據足以證明被告二人有公訴人所指
    稱涉犯刑法第二百十六條、第二百十條之偽造或行使偽造私
    文書罪嫌，原審判決乃予論罪科刑，於法尚有未合，被告戊○○、丙○○上訴指稱原審判決不當，應認為有理由，爰撤
    銷原審判決，改為被告無罪之諭知。
據上論結，應依刑事訴訟法第三百六十九條第一項前段、第三百
六十四條、第三百零一條第一項前段，判決如主文。
本案經檢察官甲○○到庭執行職務。
中    華    民    國    95    年    8    月    16     日
            刑事第三庭  審判長法  官  王  增  瑜
                              法  官  廖  柏  基
                              法  官  胡  忠  文
上列正本證明與原本無異。
檢察官得上訴。
被告不得上訴。
如不服本判決應於收受送達後十日內向本院提出上訴書狀，其未
敘述上訴之理由者並得於提起上訴後十日內向本院補提理由書（
均須按他造當事人之人數附繕本）。
                              書記官  魏  維  廷
中    華    民    國    95    年    8    月    17     日
                                                      Ａ


司法院資訊處製作；財團法人民間司法改革基金會備份。
